臺灣雲林地方法院刑事判決　　　　　　　 96年度交訴字第9號
公　訴　人　臺灣雲林地方法院檢察署檢察官
被　　　告　甲○○
選任辯護人　吳啟銘律師
上列被告因公共危險等案件，經檢察官提起公訴（96年度偵字第
68號），本院判決如下：
    主  文
甲○○犯過失傷害罪，處有期徒刑伍月；又犯肇事致人傷害逃逸
罪，累犯，處有期徒刑壹年貳月；應執行有期徒刑壹年陸月。
    犯  罪  事  實
一、甲○○前於民國84年間因殺人未遂案件，經臺灣高等法院臺
    中分院於85年9 月3 日，以85年度上訴字第197 號判處有期
    徒刑7 年2 月，經最高法院於85年11月27日駁回上訴確定，
    甫於91年2 月16日假釋中付保護管束期滿，其未執行之刑，
    以已執行論。詎仍不知悔改，於95年11月24日上午，駕駛車
    牌號碼8995- MA號自用小客車，沿雲林縣斗南鎮○○路，由
    西往東方向行駛，於同日上午8 時50分許，途經大業路213
    號處時，原應注意汽車於快慢車道間變換車道時，應讓直行
    車先行，並注意安全距離，且依當時天候晴、日間自然光線
    、視距良好、路面乾燥、無缺陷、無障礙物，並無不能注意
    之情事，竟疏未注意及此，為停靠右側路邊購買飲料之便利
    性，竟貿然由大業路東向道路之快車道變換至右邊機車慢車
    道，適亦沿上開路段同向直行，行駛於甲○○所駕駛車輛右
    方，由乙○○所騎乘之車牌號碼NTQ-395 號重型機車左把手
    與甲○○所駕駛自用小客車右後照鏡擦撞，致乙○○人車倒
    地，並因而受有左肩、左手掌、左手背、右手掌擦挫傷及右
    膝擦傷之傷害。詎甲○○肇事後為規避責任，不僅未下車察
    看，反立即逃逸。嗣因在現場目睹肇事經過之邱慶源及朱永
    進記下車號報警，方為警循線查獲。
二、案經乙○○訴由雲林縣警察局斗南分局報告臺灣雲林地方法
    院檢察署檢察官偵查起訴。
    理  由
壹、程序方面：
一、告訴人乙○○於95年11月25日之警詢筆錄、證人邱慶源於95
    年11月24日之警詢筆錄及證人朱永進於95年11月27日之警詢
    筆錄，均屬被告以外之人於審判外之陳述，被告甲○○及其
    辯護人於審判程序又不同意作為證據，依刑事訴訟法第159
    條之5 第1 項、第159 條第1 項之規定，自均不得作為證據
    。
二、告訴人之驗傷診斷書1 張被告及其辯護人均不同意引用。經
    查，醫院診斷證明書係病患就診或就醫時，醫生就其診斷治
    療病患結果，應病患之要求所出具之診斷證明書，其所記載
    之內容具有個案性質，並非醫生於其醫療業務過程中所製作
    之紀錄文書，而屬於被告以外之人在審判外之陳述，為傳聞
    證據，不屬於刑事訴訟法第159 條之4 第2 款所稱之特信性
    文書，是告訴人之驗傷診斷書無證據能力。
貳、實體方面：
一、訊據被告固供承有於上揭時、地，駕駛車牌號碼8995-MA 號
    自用小客車沿雲林縣斗南鎮○○路由西往東方向行駛，於行
    經該路段213 號處時，有自內側快車道切換至外側慢車道，
    停到路邊買飲料之事實，然矢口否認涉有何過失傷害及肇事
    逃逸犯行，辯稱：當時並未看見機車行經該處，也未撞到乙
    ○○，不知他為何摔倒受傷，且車也沒擦痕，若有撞到人，
    不會逃逸，一定會停下來報警云云。其選任辯護人則為被告
    辯稱：被告所駕駛車輛若與告訴人所騎機車發生擦撞，理應
    會留下擦撞痕跡，但審視被告所駕駛車輛確無明顯痕跡，因
    此極有可能是告訴人摔車時，被告正好經過，證人才會誤以
    為是被告擦撞告訴人，況一般肇事逃逸者都是在事故發生時
    迅速逃離現場，但被告不僅未馬上逃逸，更在事故前不遠處
    停下買飲料，顯見被告對於告訴人摔車一事確不知悉，被告
    與告訴人摔車受傷一事應無關連，為此請求判決被告無罪云
    云。
二、惟查：
  (一)被告確有於95年11月24日上午，駕駛車牌號碼8995- MA號自
    用小客車，沿雲林縣斗南鎮○○路，由西往東方向行駛，於
    同日上午8 時50分許，途經大業路213 號處時，由大業路東
    向道路之快車道變換至右邊機車慢車道之事實，業據告訴人
    於偵查時指訴綦詳，且據被告於警詢、偵查及本院審理時坦
    承不諱；而告訴人於上揭時、地，亦確實有騎乘機車摔倒，
    並受有左肩、左手掌、左手背、右手掌擦挫傷及右膝擦傷等
    傷害之事實，亦據告訴人於偵查時指訴綦詳，並有其病歷資
    料1 份（本院卷第35頁）在卷可參；此2 部分事實均應堪認
    定。茲有疑義者，乃告訴人係如何摔倒受傷？是否被告變換
    車道時，其所駕駛車輛右後照鏡擦撞告訴人所騎機車左把手
    所致？
  (二)證人即告訴人乙○○於96年1 月16日偵查中具結證稱：（問
    ：車禍如何發生？）我本來在後方，我騎的途中看到被告忽
    然打方向燈開過來，我閃避不及就跌倒了，對方在我的左方
    ，我的機車是左邊與被告的車擦撞，我跟我的機車就倒地滑
    行等語（偵卷第34頁）。已明確指證車禍發生之經過及其受
    傷之原因。另證人邱慶源於96年1 月17日偵查中具結證稱：
    （問：發現車禍經過？）我當時在小客車後面，我是開貨車
    ，看得很清楚，看到被告目標要開到檳榔攤的樣子，機車來
    不及煞車，2 臺就發生擦撞，他有煞車的動作，又開很快離
    開，開到前方買檳榔，我當時開車要去斗南檢查車，小客車
    應該知道有撞到機車，因為他有煞停的動作，且我開很快去
    追他等語（偵卷第41頁），並有其所提出記下被告車牌號碼
    之紙條1 張在卷可稽（偵卷第37頁）。證人朱永進於96年1
    月17日偵查中則具結證稱：我的意見是撞到人還停車，要停
    不停的，又開到前方的檳榔攤等語（偵卷第41至42頁）。2
    人亦均明確證述被告所駕駛車輛確實有與告訴人所騎機車發
    生碰撞並逃逸之情形，且上開3 位證人所述情節互核大致相
    符，而證人乙○○與證人邱慶源及朱永進並不相識，證人乙
    ○○、邱慶源及朱永進與被告亦無怨隙，證人邱慶源及朱永
    進自無須偏袒證人乙○○，故為有利證人乙○○之陳述，而
    故陷誣攀被告於罪之理，是上開3 人所述情節應非無中生有
    。
  (三)證人即處理本件車禍員警簡良光於96年1 月16日偵查中具結
    證稱：（問：當天有無看到車子的擦痕？）有2 處，第1 處
    是警卷照片3 ，右照後鏡有擦痕，第2 處是警卷照片15，右
    下保險桿有擦痕，機車也有2 處，第1 處是警卷照片4 ，左
    手把有擦痕，第2 處是警卷照片10，機車左後車身面板有脫
    落，（問：現場有無刮地痕？）先是機車輪胎痕，接著是刮
    地痕，如警卷照片1 ，警卷照片7 的白線上也看得出來有輪
    胎痕，另1 條刮地痕與本案無關，（問：如何知道是對方？
    ）派出所給我1 張紙條，留下車牌，我再去查到上面的資料
    等語（偵卷第33至34頁），亦核與被告所駕駛車輛及告訴人
    所騎機車照片（偵卷第20至26頁）顯示情形相符。可知被告
    所駕駛之車輛右後照鏡及告訴人所騎機車左側把手確實均有
    擦撞之痕跡，且機車把手與自用小客車後照鏡高度亦相當，
    足見若2 者發生碰撞，確實可能造成上述擦痕。
  (四)被告於本院96年4 月20日審理時供稱「（問：你買沙士的檳
    榔攤在何處？）經過模特兒檳榔攤（按：大業路213 號）再
    往前100 公尺，要上高速公路前向歐巴桑買沙士。... 。（
    問：你去買沙士時，是本來就開在外線，或是為了要買沙士
    才開去外線？）我要去林口，剛好有紅綠燈，我過後，就出
    來外線，去買沙士」等語（本院卷第43頁），然觀諸卷附現
    場照片（偵卷第19頁），告訴人人車倒地之大業路213 號前
    後有為數不少之檳榔攤，且距離被告所稱之紅綠燈亦已甚遠
    ，若如被告上述在通過紅綠燈時即已打算購買冷飲，在通過
    大業路213 號前時，既已有多數選擇，然被告均未停下購買
    ，而大業路213 號之模特兒檳榔攤又為附近較醒目之店面，
    可見被告本來應是打算到模特兒檳榔攤購買，至於最後並未
    到模特兒檳榔攤購買，反而更往前向普通歐巴桑購買，乃係
    因為不慎擦撞告訴人所騎機車，心虛之下，亟思逃離現場，
    方會有如證人朱永進所稱「要停不停的，又開到前方的檳榔
    攤」之情形。
  (五)況告訴人人車倒地時，被告正好駕車經過，又剛好在前方不
    遠處停下買東西，所駕車輛右後照鏡又正好有與機車把手高
    度相符之擦痕，太多巧合實難令人不起疑竇。況一般人駕駛
    車輛習慣並不會特別注意前方車輛之車牌號碼，縱有注意，
    亦僅稍微瞄一下，過目即忘，定有發生特殊事件，方會以紙
    筆記下別人車牌號碼，而本件證人邱慶源在與被告不相識之
    情形下，不僅以紙筆記下被告所駕車輛之車牌號碼提供告訴
    人及警方，且是在駕車猛追被告之後方記下，足見當時被告
    應有擦撞到告訴人機車，證人邱慶源方有如此舉動，益證證
    人邱慶源及朱永進上開所證為真。再證人邱慶源當時是駕駛
    貨車，貨車本身車身即較被告所駕駛之自用小客車為高，可
    知證人邱慶源駕車時目光所及高度，確實可不被阻擋而清楚
    看見前車發生之狀況。另依證人邱慶源所述「其係開很快去
    追被告」，則在此情形下，被告若真未撞到人，在見有人猛
    追時，理應停車說明，以撇清自己責任，然被告不僅未停下
    說明，反而先煞停後再駛離現場，亦可見被告確實知悉已發
    生車禍，但為規避刑責，終至選擇逃逸，心存倖免，被告確
    實有肇事逃逸之犯意，亦無可疑。
  (六)此外，復有道路交通事故現場圖及道路交通事故調查報告表
    (一)、(二)各1 紙（偵卷第16至18頁）附卷足憑。
  (七)按汽車於快慢車道間變換車道時，應讓直行車先行，並注意
    安全距離，道路交通安全規則第97條第2 項訂有明文。被告
    於前揭時、地駕駛車輛應注意能注意而不注意上開規定，貿
    然變換車道以致肇事，已如前所述，被告之行為自有過失。
    另告訴人確係因本件車禍受有如犯罪事實欄所示之傷害，被
    告之過失行為與告訴人受傷害間應具有相當因果關係，亦可
    認定。
  (八)綜上所述，本件告訴人及證人邱慶源、朱永進及簡良光前揭
    指訴及證述內容，與卷附之其他客觀事證並無矛盾，且與社
    會上一般生活經驗無違；換言之，渠等之指訴及證述確有相
    當之真實性，而為通常一般人均不致有所懷疑，即除認定被
    告確為肇事者外，在推理上已無從另為其他合理原因之假設
    。從而，被告及其辯護人上開所辯均顯係事後卸責之詞，不
    足採信，事證明確，被告過失傷害及肇事逃逸之犯行均應堪
    認定。
二、核被告甲○○所為，係犯刑法第284 條第1 項前段因過失傷
    害人罪及同法第185 條之4 肇事逃逸罪。被告所犯上開2 罪
    罪名互異，犯意各別，應分論併罰。
三、被告前於84年間因殺人未遂案件，經臺灣高等法院臺中分院
    於85年9 月3 日，以85年度上訴字第197 號判處有期徒刑7
    年2 月，經最高法院於85年11月27日駁回上訴確定，甫於91
    年2 月16日假釋中付保護管束期滿，其未執行之刑，以已執
    行論，有臺灣高等法院被告前案紀錄表1 份在卷可參，其於
    前開有期徒刑執行完畢後5 年內再犯本件有期徒刑以上之肇
    事致人傷害逃逸罪，為累犯，應依刑法第47條第1 項規定，
    就被告所犯此罪加重其刑。
四、爰審酌被告前曾有殺人未遂前科，素行並非良好，其就本件
    車禍發生之過失程度較重，於肇事後不僅未與告訴人達成和
    解，補償告訴人身心所受傷痛，於發生車禍時更肇事逃逸，
    企圖規避刑責，及被告犯後仍未能坦承犯行，且飾詞狡辯，
    態度惡劣，然念及其僅國小學歷、教育程度不高，本身也無
    固定工作，經濟狀況亦不佳等一切情狀，分別量處如主文所
    示之刑，並定其應執行之刑。
據上論斷，應依刑事訴訟法第299 條第1 項前段，刑法第284 條
第1 項前段、第185 條之4 、第47條第1 項、第51條第5 款，刑
法施行法第1 條之1 第1 項、第2 項前段，判決如主文。
本案經檢察官廖弼妍到庭執行職務。
中　　華　　民　　國　　96　　年　　5 　　月　　4　　日
                  刑事第三庭   審判長法  官   劉國賓
                                     法  官   王素珍
                                     法  官   廖淑華
以上正本證明與原本無異。
如不服本判決，應於判決收受後10日內，向本院提出上訴狀（須
附繕本）。
                                     書記官   張菀純
中　　華　　民　　國　　96　　年　　5 　　月　　4 　　日
附錄本案論罪科刑法條全文：
刑法第284條（過失傷害罪）
因過失傷害人者，處6 月以下有期徒刑、拘役或5 百元以下罰金
，致重傷者，處1 年以下有期徒刑、拘役或5 百元以下罰金。
從事業務之人，因業務上之過失傷害人者，處1 年以下有期徒刑
、拘役或1 千元以下罰金，致重傷者，處3 年以下有期徒刑、拘
役或2千元以下罰金。
刑法第185條之4（肇事遺棄罪）
駕駛動力交通工具肇事，致人死傷而逃逸者，處6 月以上5 年以
下有期徒刑。
